行　政　法　院　判　決　　　　　　　　　　　　　八十八年度判字第二○○○號
　　原　　　告　財團法人周振西宗祠
　　代　表　人　甲○○
　　訴訟代理人　卓忠三律師
　　被　　　告　財政部臺北市國稅局
右當事人間因有關稅捐事務事件，原告不服行政院中華民國八十七年九月十五日台八
十七訴字第四五○七二號再訴願決定，提起行政訴訟。本院判決如左︰
　　主  文
原告之訴駁回。
　　事  實
緣原告民國七十九年度（七十九年十二月一日至八十年十一月三十日）教育文化公益
慈善機關或團體及其他作業組織所得結算申報，列報收入總額新台幣（下同）六、六
○五、五六五元，支出總額三、五二九、五九一元，被告初查，核減收入四二○、○
○○元，核定收入六、一八五、五六五元，支出三、五二九、五九一元，支出、收入
比率為百分之五七．○六，不符合免稅規定，乃核定課稅所得額為二、六五五、九七
四元，補徵原告所得稅六五三、九九三元，原告不服，申經復查，未獲變更，提起一
再訴願，亦遭決定駁回，遂提起行政訴訟，茲摘兩造訴辯意旨於次：
原告起訴意旨略謂︰一、按「凡在中華民國境內經營之營利事業，應依本法規定，課
徵營利事業所得稅。」所得稅法第三條第一項定有明文，故營利事業所得稅之課徵對
象，僅限於營利事業單位，而所謂「營利事業」，形式上除應有營業場所、營業牌號
、營利事業登記證外，實質上亦應有以營利為目的之營利行為，且該營利行為係屬經
常性者方足當之。查原告財團法人周振西宗祠乃經合法登記之慈善事業財團法人，以
祭祀祖先，闡揚祖德，增進族親交流與社會福利之宗旨，為實現此宗旨，每年均辦理
清寒學生學金、捐助救護車、消防車、貧困醫療等活動，且其全年除利息及租金收
入外，並無其他任何有關營利事項之收入，並不符前述「營利事業」所應具備之形式
與實質要件，故原告並非營利事業單位洵無爭議。依租稅法定原則，原告既非所得稅
法第三條第一項之「營利事業」，即不得依該法課徵營利事業所得稅，被告對原告課
徵七十九年營利事業所得稅六十五萬三千九百九十三元，顯於法不合。二、被告認原
告與行政院頒布「教育、文化、公益、慈善機關或團體免納所得稅適用標準」第二條
第八款規定不符，因而認本期應課徵營利事業所得乙節，亦有誤會，因原告確係真正
從事於文教及慈善事業，經常辦理清寒學生學金、捐助救護車、消防車、貧困醫療
救助等慈善事業。而七十九年度亦同樣本此宗旨辦理學金、敬老金等與創設目的有
關活動，共計支出相關費用達三百五十二萬九仟五佰九十一元，被告所核定本案之所
得額（餘絀額）為二百六十五萬五仟九佰七十四元，則原告七十九年度用於與創設目
的有關活動之支出，顯已超越所謂「百分之八十」之最低限額，原處分機關、訴願機
關、再訴願機關未予辨明，即遽認原告應課徵七十九年度營利事業所得稅，於法有違
。三、茲因本案認定原告應課徵營利事業所得稅，且被告以教育、文化、公益、慈善
機關或團體免稅適用標準所執之理由與實際情況不符，影響原告權益至鉅，自難令人
甘服，敬祈鈞院詳予審核，賜依法判決，將再訴願決定、訴願決定及原處分均撤銷，
庶符法制，俾維權益等語。
被告答辯意旨略謂︰一、按「左列各種所得，免納所得稅：十三、教育、文化、公益
、慈善機關或團體，符合行政院規定標準者，其本身之所得及其附屬作業組織之所得
。」及「其用於與其創設目的有關活動之支出，不低於基金之每年孳息及其他經常性
收入百分之八十者，但經主管機關查明函請財政部同意者，不在此限。」分別為所得
稅法第四條第十三款及行政院頒布「教育、文化、公益、慈善機關或團體免納所得稅
適用標準」（以下簡稱免稅標準）第二條第一項第八款所明定。二、原告本期（七十
九年十二月一月至八十年十一月三十日）申報收入總額六、六○五、五六五元，支出
總額三、五二九、五九一元，餘絀額三、○七五、九七四元，原核定以申報收入總額
調減利息收入四二○、○○○元，核定收入總額六、一八五、五六五元，支出三、五
二九、五九一元，並以支出、收入比率為百分之五七．○六，未符合首揭規定，核定
課稅所得額為二、六五五、九七四元。三、經查原告本期用於創設目的有關活動之支
出計三、五二九、五九一元，未達本年孳息及其他經常性收入六、一八五、五六五元
之百分之八十，且原告未能提示財政部專案核准免稅文件供核，不符合首揭免稅標準
規定，是原核定並無不合，復查決定予以維持，亦無不當。原告以所得稅法第三條第
一項所定之營利事業，形式上除應有營業場所、營業牌號、營利事業登記外，實質上
亦應以營利為目的，其非營利事業，不得為營利事業所得稅課徵主體，且本期支出與
核定所得額相比，已超越百分之八十限額，不應課徵所得稅云云，然查原告本期列報
用於創設目的有關活動之支出計三、五二九、五九一元，未達本年孳息及其他經常性
收入六、一八五、五六五元之百分之八十，且原告未能提示經財政部專案核准免稅文
件供核，核與規定不符，否准其免稅。至訴稱本期支出與核定所得額相比，已超越百
分之八十限額者，係誤解首揭免稅標準第二條第一項第八款規定之文義，原告所訴核
不足採，請予駁回等語。
　　理  由
按行為時所得稅法第四條第十三款規定，教育、文化、公益、慈善機關或團體，符合
行政院規定標準者，其本身之所得及其附屬作業組織之所得，免納所得稅。又行政院
七十七年九月二十一日台七十七財字第二六一一一號令修正發布之教育、文化、公益
、慈善機關或團體免納所得稅適用標準第二條第一項就教育、文化、公益、慈善機關
或團體本身之所得及其附屬作業組織之所得，明定其免納所得稅之條件計有九款，即
凡教育、文化、公益、慈善機關或團體符合該九款之規定者，其本身之所得及其附屬
作業組織之所得始可免納所得稅。其中第八款規定：其用於與其創設目的有關活動之
支出，不低於基金之每年孳息及其他經常性收入百分之八十者，但經主管機關查明函
請財政部同意者，不在此限。本件原告雖主張其非營利事業，不得為營利事業所得稅
課徵之主體，又其申報支出三、五二九、五九一元，原核定所得額為二、六五五、九
七四元，顯已超越百分之八十，應免徵所得稅云云，但查原告本期用於創設目的有關
活動之支出計三、五二九、五九一元，未達本年孳息及其他經常性收入六、一八五、
五六五元之百分之八十，且原告未能提示財政部專案核准免稅文件供核，自難認符合
首揭免稅標準規定，原處分並無不合。原告固訴稱所得稅法第三條第一項所定之營利
事業，形式上除應有營業場所、營業牌號、營利事業登記外，實質上亦應以營利為目
的，其非營利事業，不得為營利事業所得稅課徵主體，且本期支出與核定所得額相比
，已超越百分之八十限額，不應課徵所得稅云云，惟查原告本期列報用於創設目的有
關活動之支出計三、五二九、五九一元，未達本年孳息及其他經常性收入六、一八五
、五六五元之百分之八十，已如前述，其既未能提示經財政部專案核准免稅文件供核
，顯與免稅之規定不符。至原告所指本期支出與核定所得額相比，已超越百分之八十
限額者，應係誤解首揭免稅標準第二條第一項第八款規定之文義所致，難予採取。從
而，一再訴願決定，遞予維持被告所為補徵本件所得稅六五三、九九三元，均無違誤
，原告起訴論旨，難謂為有理由，應予駁回。
據上論結，本件原告之訴為無理由，爰依行政訴訟法第二十六條後段，判決如主文。
中    華    民    國     八十八      年      五      月     二十一      日
                    行 政 法 院 第 四 庭
                                審 判 長 評  事      葉  振  權
                                         評  事      吳      仁
                                         評  事      吳  錦  龍
                                         評  事      林  家  惠
                                         評  事      吳  明  鴻
右  正  本  證  明  與  原  本  無  異
                                         法院書記官  陳  盛  信
中    華    民    國     八十八      年      五      月     二十四      日
